【裁判字號】    98,易,1154
【裁判日期】    980928
【裁判案由】    傷害
【裁判全文】
臺灣板橋地方法院刑事判決              98年度易字第1154號
公  訴  人  臺灣板橋地方法院檢察署檢察官
被      告  甲○○
上列被告因傷害案件，經檢察官提起公訴（98年度偵緝字第918
號），本院判決如下：
    主  文
甲○○無罪。
    理  由
一、公訴意旨略以：被告甲○○與丙○○原係位於臺北縣板橋市
    ○○路643號1樓之養生會館同事，雙方因故發生爭執，被告
    因此心生不滿，竟與3、4名不詳真實身分之成年男子，基於
    傷害之犯意聯絡，由被告於民國97年6月6日20時許，電召該
    數名男子到場，推由該數名男子分別以徒手、持安全帽及椅
    子等物，圍毆丙○○，致丙○○受有右上方頭髮拉扯傷、左
    額3乘3公分瘀傷、左肘2乘1公分及1乘1公分擦傷、左前臂瘀
    傷、右肘1.5乘0.2公分擦傷、右前臂0.5乘0.2公分擦傷、右
    掌2乘2公分擦傷、左膝2乘2.5公分瘀傷、左小腿前方2乘0.1
    公分擦傷等傷害，因認被告甲○○所為涉犯刑法第277 條第
    1 項前段之傷害罪嫌云云。
二、按犯罪事實應依證據認定之，無證據不得認定其犯罪事實。
    又不能證明被告犯罪者，應諭知無罪之判決，刑事訴訟法第
    154條第2項、第301條第1項分別定有明文。再按，事實之認
    定，應憑證據，如未能發現相當證據，或證據不足以證明，
    自不能以推測或擬制之方法，為裁判基礎；又告訴人之指訴
    ，係以使被告受刑事訴追為目的，為避免其虛構事實使被告
    受刑事處分之危險，故須其所述被害情節無瑕疵可指，且仍
    應調查其他證據以察是否與事實相符，始足當之。且認定不
    利於被告之事實須依積極證據，苟積極證據不足為不利於被
    告事實之認定時，即應為有利於被告之認定；另認定犯罪事
    實所憑之證據，雖不以直接證據為限，間接證據亦包括在內
    ，然而無論直接證據或間接證據，其為訴訟上之證明，須於
    通常一般之人均不致有所懷疑，而得確信其為真實之程度者
    ，始得據為有罪之認定，倘其證明尚未達到此一程度，而有
    合理之懷疑存在，無從使事實審法院得有罪之確信時，即應
    由法院為諭知被告無罪之判決（最高法院40年台上字第86號
    、30年台上字第816 號、76年台上字第4986號判例、93年度
    台上字第6357號判決參照）。
三、證據能力部分：按被告以外之人於審判外之陳述，雖不符前
    4 條之規定，而經當事人於審判程序同意作為證據，法院審
    酌該言詞陳述或書面陳述作成時之情況，認為適當者，亦得
    為證據。當事人或辯護人於法院調查證據時，知有第159 條
    第1 項不得為證據之情形，而未於言詞辯論終結前聲明異議
    者，視為有前項之同意。刑事訴訟法第159 條之5 定有明文
    。本案言詞辯論終結前，被告同意被告以外之人於審判外之
    言詞陳述或書面陳述，有證據能力，揆諸上開規定，視為被
    告已同意上開各該證據方法得作為證據，而本院審酌上開各
    該證據均非非法取得之證據，並無證據力明顯過低之情形，
    復經本院於審判期日就上開證據依法進行調查、辯論，依法
    自有證據能力，附此敘明。
四、公訴意旨認被告涉有傷害罪嫌，無非係以被告於偵查中之供
    述、證人即告訴人丙○○與證人乙○○於偵查中之證述、國
    立臺灣大學醫學院附設醫院診斷證明書乙份等為其論據。訊
    據被告堅決否認有何傷害犯行，辯稱：伊並沒有找人打告訴
    人，伊確實跟告訴人有發生爭執，伊叫當時之男友丁○○來
    接伊下班，但伊不曉得丁○○竟會找人來打告訴人等語。經
    查：
  (一)證人即前開養生會館負責人乙○○於本院審理時證稱：伊到
    養生會館店內時，被告跟告訴人在店內不講話，他們說他們
    剛才有吵架，叫伊主持公道，伊有調解過了，被告說她有叫
    她朋友來，伊說請被告打電話告訴她朋友說已經沒事了，不
    用過來，被告也有打好幾通電話給她朋友，叫她朋友不要過
    來，但是過沒多久，被告的朋友還是過來了，他們過來時就
    問告訴人在哪裡，進去時就打告訴人，伊不確定有幾個人，
    大約4 個左右，後來伊去阻止，也被打，伊有看到被告去阻
    止她的朋友不要去打告訴人等情（見本院98年8 月19日審判
    筆錄第8 頁、第10頁）。
  (二)而證人丁○○則於本院審理時證述：被告打電話給伊的內容
    ，伊記得不是很清楚，好像是同事罵她，覺得受委屈，伊到
    養生會館後，只是問她怎麼了，被告說同事用很粗的話罵她
    ，她覺得很委屈，被告那時候並沒有跟伊講是哪位同事，伊
    想說去看她一下，伊在路上遇到朋友，朋友問伊要去哪裡，
    伊說要去養生館，伊朋友就陪伊一起過去，有四、五個朋友
    跟伊一起去，到養生館之後，伊跟甲○○在外面講話，不知
    道為什麼裡面的人打起來，甲○○打電話給伊時，並沒有請
    伊幫她出氣，或請伊帶人來打丙○○，後來伊朋友去打丙○○時，甲○○也有阻止等語（見本院卷98年9 月9 日審判筆
    錄第4 頁至第5 頁，第11頁）。綜上可知，被告主動通知丁○○到場一情，雖堪認定，惟就上開證人所述內容參互以析
    ，客觀上仍無足見被告有召來其朋友毆打告訴人，則被告是
    否有教唆丁○○等人毆打告訴人，亦即被告是否有傷害告訴
    人之犯意，已非無疑。
  (三)雖告訴人一再指陳：是被告打電話找人打伊，於本院證述時
    且稱：被告打電話給丁○○，用臺語講，你們過來處理等語
    （見本院卷98年8 月19日審判筆錄第4 頁）。然告訴人與被
    告發生爭執後，被告僅於電話中告以丁○○「過來處理」，
    或係排解事端，或係以壯聲勢，無論為何，尚難以此數語即
    遽認被告確有召來朋友毆打告訴人。況依上開證人乙○○於
    本院所為證詞，足認被告於最初致電丁○○後，曾再打電話
    叫丁○○等人不要過來，且於丁○○偕同朋友到場並毆打告
    訴人時，被告尚有上前阻止等事實，則被告於客觀上應無與
    毆打告訴人之人有傷害之犯意聯絡，否則豈會先後有要求丁○○等人不要到場，並於其等到場後又上前阻止毆打被告之
    舉。
  (四)至證人乙○○於檢察官偵查中雖曾證稱：係被告叫人打告訴
    人等語，惟其於同次訊問復稱：告訴人打電話給伊，說被告
    要打告訴人，伊趕到公司排解等語（見臺灣板橋地方法院檢
    察署97年度偵緝字第2833號卷第7 頁至第8 頁），復參酌證
    人乙○○於本院審理時證稱：被告打電話請她朋友過來，伊
    不知道被告與她朋友間的對話內容等語（見本院98年8 月19
    日審理筆錄第10頁）。可知證人乙○○應係於被告最初致電
    丁○○後，始趕赴案發之養生會館，則所謂被告叫人打告訴
    人一情，應係其於接獲告訴人電話後，自告訴人處得知，非
    其親身見聞，實無從遽予認定被告有傷害之犯意。綜上，告
    訴人所受傷害，既乏積極證據證明係受被告指使或謀議所為
    ，自難僅以告訴人單一之指述，逕認被告有傷害之行為。
五、綜上所述，依卷存調查所得證據，其證明程度仍未達於可排
    除合理之懷疑而形成被告有罪之法律上確信之程度。此外，
    復查無其他積極證據，足認被告確有涉犯上開傷害之犯行，
    則參照前揭規定及判例意旨所示，既不能證明被告犯罪，自
    應為被告無罪之諭知。
據上論斷，應依刑事訴訟法第301條第1項，判決如主文。
本案經檢察官陳姿雯到庭執行職務
中    華    民    國    98    年    9     月    28    日
                  刑事第十五庭  法  官  吳幸娥
以上正本證明與原本無異
如不服本判決，應於判決送達後10日內敘明上訴理由，向本院提
出上訴狀 (應附繕本) ，上訴於臺灣高等法院。其未敘述上訴理
由者，應於上訴期間屆滿後20日內向本院補提理由書「切勿逕送
上級法院」。
                                書記官  黃頌棻
中    華    民    國    98    年    9     月    28    日


司法院資訊處製作；財團法人民間司法改革基金會備份。
